【裁判字號】    91,簡上,138
【裁判日期】    920423
【裁判案由】    過失致死
【裁判全文】
臺灣新竹地方法院刑事判決                        九十一年度簡上字第一三八號
    上  訴  人  臺灣新竹地方法院檢察署檢察官
    被      告  戊○○
右上訴人因被告過失致死案件，不服本院竹北簡易庭九十一年度竹北交簡字第一八五
號中華民國九十一年九月二十四日第一審簡易判決（原聲請案號：臺灣新竹地方法院
檢察署九十一年度偵字第四六五三號），提起上訴，本院管轄第二審之合議庭判決如
左：
    主      文
上訴駁回。
    事      實
一、戊○○於民國九十一年三月二十五日下午四時四十五分許，駕駛車牌號碼ＬＨ─
    二七五九號自小客車，沿新竹縣竹北市東海里八鄰未劃標線產業道路由北往南方
    向行駛，行經竹北市○○里○鄰○○道路口時右轉彎往西時，其原應注意汽車駕
    駛人行經無號誌之交岔路口，支線道車應暫停讓幹線道車先行，且當時天氣晴朗
    、日間自然光線、視距良好、柏油路面乾燥、無障礙或其他缺陷，就其智識、能
    力等情狀，依當時情形並無不能注意之情事，竟疏未注意在路口暫停，而貿然右
    轉，適有范德枝騎乘車牌號碼ＨＮＢ—八七二號重型機車沿未劃標線產業道路由
    西往東方向行駛時，亦未注意車前狀況，兩車發生撞擊，范德枝人車倒地因而受
    有頸椎鈍力損傷，戊○○隨即將范德枝送至新竹縣竹北市東元綜合醫院急救，同
    月二十七日戊○○家屬將戊○○改送至行政院國軍退除役官兵輔導委員會臺北榮
    民總醫院救治，延至九十一年五月三十一日下午四時三十分許，戊○○仍因敗血
    症、頸椎鈍力損傷不治死亡。
二、案經新竹縣警察局竹北分局報請臺灣新竹地方法院檢察署檢察官相驗後聲請簡易
    判決處刑。
    理      由
一、訊據被告戊○○固不否認於前開時、地駕駛車牌號碼ＬＨ─二七五九號自小客車
    與被害人范德枝騎乘之車牌號碼ＨＮＢ—八七二號重型機車發生撞擊之事實，惟
    否認有何過失致死之犯行，辯稱：我從自宅駛出，當時要右轉入產業道路，我看
    見范德枝騎機車過來，於是我就停車讓他過，是范德枝騎ＨＮＢ—八七二號重型
    機車來撞我云云。經查，
    (1)右揭犯罪事實，業據被害人之妻丁○○○指訴在卷，並有目擊證人丙○○、證
      人乙○○、甲○○即新竹縣警察局竹北分局六家派出所警員證述綦詳，且有警
      製之道路交通事故調查報告表、新竹縣警察局竹北分局六家派出所相驗案件初
      步調查報告暨報驗書各一紙、車禍現場相片五幀在卷可證。
    (2)按汽車行駛時，駕駛人應注意車前狀況及兩車併行之間隔，並隨時採取必要之
      安全措施。又汽車行駛至交岔路口，其行進、轉彎，應依左列規定：二、車輛
      行至無號誌或號誌故障而無交通警察指揮之交岔路口，支線道車應暫停讓幹線
      道車先行。道路交通安全規則第九十四條第三項、第一百零二條第二款分別定
      有明文。而被告既係駕駛人且駕駛車輛上路行駛，理當注意前揭規定；況肇事
      當時天候晴、光線為日間自然光線、路面乾燥、無缺陷、無障礙物、視距良好
      等情，亦有道路交通事故調查報告表在卷可稽，依照當時之情形，被告並無不
      能注意之情事，疏未注意遵守上開交通安全規則之規定，且被告亦自承在交岔
      路口，車頭要開到路口的三分之一，才可以看到左右來車，但我沒有先停車再
      開，我是順順的開出去（見臺灣新竹地方法院檢察署九十一年度相字第二八二
      號相驗卷第二十二頁），及目擊證人丙○○證述當天看見被告戊○○開車速度
      很快等語（同上卷第九頁背面）。另再參諸被害人所騎乘機車之前車身與被告
      之自小客車左前保險桿凹陷之受損情形及被害人機車倒臥路旁之位置等情以觀
      ，足資認定被告支線道轉彎未讓幹線道車先行，而被害人係因與被告所駕駛之
      自小客車發生撞擊，致機車失控人車倒地所致；則被告對於本件肇事顯有過失
      責任甚明。又本件被害人范德枝雖亦有過失，而為本件肇事發生之次因一節，
      經送臺灣省竹苗區車輛行車事故鑑定委員會鑑定結果，亦同此認定，有前揭委
      員會竹鑑字第九一０七七０號鑑定意見書函一份可稽，該鑑定意見認被害人范
      德枝係無照駕駛機車行經無號誌之岔路口未注意車前狀況為肇事次因，鑑定委
      員會雖未審酌被害人范德枝係持有重型機車駕駛執照（見本院竹北交簡字第一
      八五號卷宗第十二頁）之人，惟鑑定意見係指被害人范德枝未注意車前狀況並
      隨時採取必要之安全措施而肇事有過失，與被害人范德枝有無持有駕駛執照應
      不影響肇事原因之判斷，併此敘明。
    (3)而被害人范德枝確因本件車禍致受頸椎鈍力損傷等情，亦經臺灣新竹地方法院
      檢察署檢察官督同法醫檢驗員相驗屬實，製有勘驗筆錄、相驗屍體證明書及驗
      斷書各一份附卷可憑，被告之過失行為與被害人之死亡結果間，有相當因果關
      係，應堪認定，本件事證已臻明確，被告所辯不足採信，過失致死犯行，堪予
      認定。
二、核被告所為，係犯刑法第二百七十六條第一項之過失致死罪。原審以被告所犯罪
    證明確，援引適用刑法第二百七十六條第一項、第四十一條第一項前段、罰金罰
    鍰提高標準條例第一條前段、第二項，並審酌被告犯罪之情狀，量處有期徒刑六
    月，並諭知易科罰金之折算標準，核其認事用法，俱無違誤，量刑亦堪允洽。上
    訴人上訴意旨徒以：被告戊○○犯後無悔意，對死者家屬有關民事之請求亦未予
    理會，原審未審酌上情，予以輕判，難謂妥適，應撤銷原判決云云，而提起上訴
    。惟被告於上開時、地肇事之情，已據被告自承在卷，且被告於肇事後即迅速將
    被害人送醫，亦據證人丙○○於本院審理時證述在卷，而證人甲○○於處理現場
    獲悉肇事者為被告，趕至醫院時，被告亦向其坦承為車禍當事人，此據證人甲○○於本院訊問及審理時證稱屬實，足認被告肇事後之態度尚佳，原審判處被告有
    期徒刑六月已難謂不重，況被害人家屬丁○○○等人亦對被告提起附帶民事訴訟
    （本院九十一年度簡附民上字第一一號），則民事請求已另循民事訴訟程序救濟
    ；又上訴人即聲請人對於聲請簡易判決處刑之案件係以宣告緩刑、得易科罰金之
    有期徒刑及拘役或罰金為限之規定應知之甚稔，本件被告顯不適合宣告緩刑，或
    為拘役或罰金刑之宣告，原審以簡易案件易科罰金刑量處最重刑度六個月，亦符
    合檢察官就本案聲請簡易判決處刑之目的，則上訴人即檢察官以原審輕判提起上
    訴，本院認並無理由，原判決應予維持，上訴人之上訴應予駁回。
據上論斷，應依刑事訴訟法第四百五十五條之一第一項、第三項、第三百六十八條，
判決如主文。
本案經檢察官邱朝智到庭執行職務。
中      華      民      國    九十二    年      四      月    二十三    日
                                  臺灣新竹地方法院刑事第一庭
                                      審判長法官  賴  淑  敏
                                            法官  遲  中  慧
                                            法官  林  秋  宜
右正本證明與原本無異。
本件不得上訴。
                                          書記官  鄒  茂  瑜
中      華      民      國    九十二    年      四      月    二十五    日
附錄本案論罪科刑實體法條全文：
刑法第二百七十六條（過失致死罪）
因過失致人於死者，處二年以下有期徒刑、拘役或二千元以下罰金。
從事業務之人，因業務上之過失犯前項之罪者，處五年以下有期徒刑或拘役，得併科
三千元以下罰金。


司法院資訊處製作；財團法人民間司法改革基金會備份。
